【裁判字號】    92,訴,2715
【裁判日期】    921121
【裁判案由】    損害賠償
【裁判全文】
臺灣高雄地方法院民事判決  九十二年度訴字第二七一五號
    原      告  乙○○
    法定代理人  丙○○○
    訴訟代理人  丁○○
    被      告  甲○○
右當事人間因業務過失傷害案件，於刑事訴訟程序附帶提起民事訴訟請求損害賠償事
件，經本院刑事庭裁定移送民事庭審理，本院於民國九十二年十一月十二日言詞辯論
終結，判決如下：
    主      文
原告之訴駁回。
訴訟費用由原告負擔。
    事實及理由
一、被告經合法通知，未於最後言詞辯論期日到場，經核無民事訴訟法第三百八十六
    條所列各款情事，爰依原告聲請，由其一造辯論而為判決。
二、原告起訴主張：被告甲○○領有機車駕駛執照，係負責運送汽車材料至各訂貨地
    點之業務員，騎乘機車則係其附隨業務。於民國九十一年三月二十五日中午十二
    時零五分許，騎乘平日送貨用之車牌號碼ＸＹＶ─七三五號重型機車，沿高雄市
    ○○○路由北向南方向行駛欲返回公司，於民族一路與十全路交岔路口以南約十
    點七公尺處之民族一路南向慢車道前，本應注意行車速度，應依標誌之規定，無
    標誌者，在設有快慢車道分隔線之車道上，時速不得超過四十公里，且汽車駕駛
    人應注意車前狀況，並隨時採取必要之安全措施；且依當時之天候晴朗、有日間
    自然光線、市區道路○路、柏油路面乾燥、無缺陷，依其智識、能力，並無不能
    注意之情事，竟疏於注意，貿然以時速超過三十公里之速度行駛，且未注意車前
    狀況，適有原告乙○○在設有劃分島禁止穿越道路之路段，亦違規未遵守行人穿
    越馬路應走行人穿越道之規定，欲由西向東方向行走穿越民族一路至對向人行道
    ，俟被告見原告穿越馬路已行走至其駕駛車輛前方時，已煞閃不及而撞擊之，被
    告所騎乘機車之右後照鏡勾到原告之左手臂，致原告摔倒而受有頭部外傷併顱內
    骨骨折、顱內出血等傷害，經手術治療後，仍意識不清，昏迷指數為八分（ＧＣ
    Ｓ：Ｅ二Ｖ二Ｍ四），目前已成為植物人，經臺灣臺南地方法院以九十一年度禁
    字第六九號宣告原告為禁治產人，而被告業務過失重傷害之刑事責任，亦經鈞院
    以九十一年度交易字第七三八號判處有期徒刑六月確定，原告在高雄醫學大學附
    設中和紀念醫院開刀治療期間，支出看護費用新臺幣（下同）十萬元，為增加生
    活上之需要，依民法第一百九十三條之規定，應由被告賠償。又原告因遭被告之
    業務過失重傷害後，已成植物人，須他人長期照護，精神痛苦，依民法第一百九
    十五條之規定，被告應賠償原告非財產上之損害之精神慰撫金一百萬元。並聲明
    求為判決：被告應給付原告一百十萬元及自起訴狀繕本送達翌日起至清償日止按
    年息百分之五計算之利息。
三、被告則以：強制汽車責任保險已賠償原告一百二十一萬元，伊目前沒工作，僅能
    賠償二十萬元等語資為抗辯。並聲明：原告之訴駁回。
四、查被告領有機車駕駛執照，係負責運送汽車材料至各訂貨地點之業務員，騎乘機
    車則係其附隨業務。於九十一年三月二十五日中午十二時零五分許，騎乘平日送
    貨用之車牌號碼ＸＹＶ─七三五號重型機車，沿高雄市○○○路由北向南方向行
    駛欲返回公司，於民族一路與十全路交岔路口以南約十點七公尺處之民族一路南
    向慢車道前，本應注意行車速度，應依標誌之規定，無標誌者，在設有快慢車道
    分隔線之車道上，時速不得超過四十公里，且汽車駕駛人應注意車前狀況，並隨
    時採取必要之安全措施；且依當時之天候晴朗、有日間自然光線、市區道路○路
    、柏油路面乾燥、無缺陷，依其智識、能力，並無不能注意之情事，竟疏於注意
    ，貿然以時速超過三十公里之速度行駛，且未注意車前狀況，適有原告乙○○在
    設有劃分島禁止穿越道路之路段，亦違規未遵守行人穿越馬路應走行人穿越道之
    規定，欲由西向東方向行走穿越民族一路至對向人行道，俟被告見原告穿越馬路
    已行走至其駕駛車輛前方時，已煞閃不及而撞擊之，被告所騎乘機車之右後照鏡
    勾到原告之左手臂，致原告摔倒而受有頭部外傷併顱內骨骨折、顱內出血等傷害
    ，經手術治療後，仍意識不清，昏迷指數為八分（ＧＣＳ：Ｅ二Ｖ二Ｍ四），目
    前已成為植物人，經臺灣臺南地方法院以九十一年度禁字第六九號宣告原告為禁
    治產人，而被告業務過失重傷害之刑事責任部分，亦經本院以九十一年度交易字
    第七三八號判處有期徒刑六月確定之事實，為兩造所不爭執，並經原告提出臺灣
    臺南地方法院九十一年度禁字第六九號民事裁定一份為證，復經本院依職權調閱
    本院九十一年度交易字第七三八號刑事卷宗核閱無訛，自堪認上開事實為真實。
    準此，本件車禍之發生係因被告超速及疏未注意車前狀況，及原告違規未遵守行
    人穿越馬路應走行人穿越道之規定所造成，被告就本件車禍之發生自有過失，原
    告因本件車禍造成頭部外傷併顱內骨骨折、顱內出血等重傷害，原告所受之重傷
    害與被告之過失行為顯有相當因果關係，故原告請求被告賠償，自屬有據。又本
    院斟酌被告與原告雙方之過失情節、程度等一切情狀，認被告及原告就本件車禍
    之發生應由被告負擔五分之二，原告負擔五分之三，亦即原告僅得就損害金額百
    分之四十向被告請求賠償。茲所應審酌者為原告所得請求被告賠償之金額，爰分
    述如下：
（一）看護費用部分：
      原告主張為被告不法侵害後，支出看護費用十萬元，並提出收據四紙為證，為
      被告所不爭執，經核該收據所載金額之總額為九萬八千元（２５０００＋２５
      ０００＋２５０００＋２３０００＝９８０００），故原告請求被告賠償看護
      費用九萬八千元，為有理由，應予准許，逾此部分之請求，即屬無據。
（二）精神慰撫金部分：
      按原告因被告之不法侵害，致原告受有頭部外傷併顱內骨骨折、顱內出血等重
      傷害，現已成為植物人，已如前述，則其不僅完全喪失判斷自己行為之能力，
      亦無法處理自己之日常事務，需他人照顧，精神亦應認感痛苦，是原告請求非
      財產上之損害賠償自屬有據。查原告係二十九年十二月十九日生之人，小學肄
      業，車禍事故發生時從事自行車裝修業，業據原告提出證明書為證，並為被告
      所不爭執，再原告名下無財產，業據本院依職權向財政部臺灣省南區國稅局佳
      里稽徵所函查明確，有該所九十二年十一月三日南區國稅佳里四字第０九二０
      ０二二一二八號函暨附件存卷可參。而被告係七十年九月二日生之人，高雄市
      七賢國民中學畢業，業服務業，收入不固定，業據被告提出畢業證書為證，並
      為原告所不爭執，其名下有土地二筆、房屋一棟，亦有高雄市稅捐稽徵處九十
      二年十一月三日高市稽管字第０九二００四七八八七號函文暨附件可稽。本院
      審酌原告因被告之不法侵害所造成之損害程度嚴重，及兩造如上所述之身分、
      地位及經濟能力等一切情狀，認原告對被告請求之精神慰撫金一百萬元，尚屬
      合理，應予准許。
      綜上，原告原得請求被告賠償之損害金額，總計為一百零九萬八千元（計算式
      ：９８０００＋0000000＝0000000））。因原告與有過失，被
      告就本件交通事故之發生僅應負百分之四十之過失責任，已如前述，故本院認
      應減輕被告百分之六十之賠償金額，減輕後，原告得請求被告賠償之金額為四
      十三萬九千二百元（0000000×４０／１００＝４３９２００）。
五、按「保險人依本法規定給付之保險金，視為加害人或被保險人損害賠償金額之一
    部分；加害人或被保險人受賠償請求時，得扣除之」，強制汽車責任保險法第三
    十條定有明文。本件車禍發生後，原告已依強制汽車責任保險法規定領取一百二
    十一萬元，此為原告所自認，準此，原告自應從其得向被告請求賠償金額中扣除
    之，本件原告受領強制汽車責任保險金額為一百二十一萬元，已逾被告應賠償原
    告之金額四十三萬九千二百元，揆諸上開法條規定，原告不得再向被告請求賠償
    。
六、從而，原告依據侵權行為法律關係，請求被告給付原告一百十萬元及自起訴狀繕
    本送達翌日起至清償日止，按年息百分之五計算之利息，為無理由，應予駁回。
七、結論：本件原告之訴，為無理由，依民事訴訟法第七十八條之規定，判決如主文
    。
中      華      民      國    九十二    年    十一    月      二十一    日
                              臺灣高雄地方法院民事第五庭
~B法      官  何悅芳
右為正本係照原本作成。
如不服本判決，應於送達後廿日內，向本院提出上訴狀並表明上訴理由，如於本
判決宣示後送達前提起上訴者，應於判決送達後十日內補提上訴理由書（須附繕本）。
中      華      民      國    九十二    年    十一    月      二十四    日
~B法院書記官  楊明月


司法院資訊處製作；財團法人民間司法改革基金會備份。
